【裁判字號】    96,簡上,360
【裁判日期】    970307
【裁判案由】    竊盜
【裁判全文】
臺灣臺南地方法院刑事判決             96年度簡上字第360號
上  訴  人
即  被  告  甲○○
上列上訴人因被告竊盜案件，不服本院96年度簡字第2223號，中
華民國96年6月25日第一審簡易判決（聲請案號：96年度營偵字
第319號），提起上訴，本院管轄之第二審合議庭認本件有刑事
訴訟法第452條之情形，應撤銷原判決，逕依通常程序為第一審
判決如下：
    主  文
原判決撤銷。
甲○○無罪。
    理  由
一、檢察官聲請簡易判決處刑意旨略以：甲○○意圖為自己不法
    之所有，於民國（下同）96年1月15日上午10時40分許，在
    臺南縣學甲鎮秀昌里一秀56號前，見丁○○所有車號GK-629
    0號自小貨車（牌照業經註銷而未懸掛，引擎號碼為YLN-255
    DL30206號）置於該處無人看顧，遂委請不知情之裕達環保
    有限公司（址設臺南市○○區○○路6段429巷129號）之負
    責人丙○○，駕駛車號899-SC號大貨車前往拖吊該車至上開
    公司，嗣並將該車以新台幣（下同）7,000元出售予丙○○
    。嗣經丁○○發現該車遭竊，乃報警處理，始為警循線查獲
    上情並扣得上開自小客車。因認被告涉犯刑法第320條第1項
    之竊盜罪。
二、按犯罪事實應依證據認定之，無證據不得認定犯罪事實；又
    不能證明被告犯罪者，應諭知無罪之判決，刑事訴訟法第
    154條第2項、第301條第1項分別定有明文。又認定不利被告
    之事實，須依積極證據，苟積極證據不足為不利於被告事實
    之認定時，即應為有利被告之認定（最高法院30年度上字第
    816號判例意旨參照）。
三、本件檢察官聲請簡易判決處刑意旨認被告甲○○涉犯前揭罪
    嫌，無非係以被告並不否認於上開時地委請丙○○將上開丁○○所有之自小客車拖吊至上開公司，並出售予丙○○之事
    實，以及證人丙○○、丁○○之證述、搜索扣押筆錄、扣押
    物品目錄表、贓物認領保管單、代保管單、現場照片8張等
    事證為其主要論據。訊據被告對於其有確有於上開時地委請
    丙○○將上開丁○○所有之自小客車拖吊至上開公司，並出
    售予丙○○之事實坦認不諱，惟否認有何竊盜犯行，辯稱：
    伊是廢車回收業之業務員，當天伊在一間三合院內發現該報
    廢車，現場有一個人自稱陳正義，答應要把該車以廢鐵賣給
    伊，並有簽立切結書，伊向公司查證該車並非贓車後，相信
    該人是車主，就以5,000元向該人購買該車，再通知丙○○
    前來拖吊，伊並無竊盜之故意，且事後已與被害人丁○○達
    成和解等語。
四、按行為人主觀上必須具備竊盜故意，以及為自己或第三人不
    法所有之意圖，而為竊盜之行為，始足以構成竊盜罪。行為
    人對於客觀不法構成要件，特別是對於其所竊取之物為他人
    所有或持有的事實有所認識，並進而決意取走，始具竊盜故
    意。經查：被告稱其是廢車回收業之業務員，系爭車輛係向
    自稱陳正義之人以5,000元購買，再通知丙○○前來拖吊等
    情，業據其提出記載有「廠牌：太子，立切結書人：陳正義
    ，聯絡電話：（０６）0000000」之廢機動車輛讓渡
    切結書1紙為證（見警卷第17頁）。該切結書上雖僅記載廠
    牌、姓名及電話，並未記載引擎號碼、牌照號碼，被告亦未
    提出車主之身分證、車籍資料等證明文件，惟據證人即裕達
    環保有限公司負責人丙○○於本院審理時具結證稱：被告係
    裕達環保有限公司之報廢車輛買賣之仲介人，負責在外面找
    報廢車後，通知公司去吊車，系爭車輛係由伊以7,000元向
    被告買受，被告則賺取價差，依照慣例，一般車主要求以廢
    鐵變賣之情形，公司不會要求提出車主的身份證及車籍資料
    影本，只會要求仲介人提出記載車主簽名、廠牌、引擎號碼
    及牌照號碼之廢棄車輛報廢切結書，但若其中有項目未記載
    ，公司依慣例相信仲介人之查證，仍會予以收受，但會於查
    證後補填缺漏之項目，本件被告提出之切結書（警卷第17頁
    ）係被告通知伊去拖吊系爭車輛時，被告在現場時提出給伊
    的等語（見本院卷第35至40頁），足認本件被告將系爭車出
    賣予證人並通知證人前往拖吊車輛時，雖僅提出車主出具之
    切結書，並未提出車主之身分證及車籍資料文件，然該做法
    係符合一般報廢車輛買賣之業界慣例，並無超乎常情之處。
    次查，證人丙○○於案發當天上午前往拖吊系爭車輛時，現
    場有一人正在解開車廂旁的電視天線等情，業據證人丙○○
    於本院審理時證述綦詳（見本院卷第37頁），益證被告所主
    張其係向自稱為車主之人購買乙節為真實。綜上，被告主張
    其相信當場出具切結書之人為車主，始向其購買而通知證人
    前往拖吊等情，與經驗法則尚屬相符，應堪採信。從而，被
    告因係相信出具切結書之人為車主，而以5,000元向其購買
    系爭車輛，再將該車以7,000元出賣予證人丙○○，被告認
    為系爭車輛為其購得，始通知證人丙○○前往拖吊，被告對
    於系爭車輛係被害人丁○○所有之事實，並無認識，其並無
    竊盜之故意。綜上所述，應認不能證明被告犯罪，原審未加
    詳求遽予論科，尚有未洽。被告上訴指摘原判決不當，核有
    理由，應由本院將原判決撤銷並自為判決，諭知被告無罪。
五、按對於簡易判決之上訴，準用刑事訴訟法第3編第1章及第 2
    章之規定，管轄第二審之地方法院合議庭受理簡易判決上訴
    案件，應依通常程序審理，其認案件有刑事訴訟法第452 條
    之情形者，應撤銷原判決，逕依通常程序為第一審判決，此
    為法院辦理刑事訴訟簡易程序案件應行注意事項第14項所明
    定。本件被告既經判處無罪之判決，則本件顯不合刑事訴訟
    法第449條所定得以簡易判決處刑之案件，爰依同法第452條
    之規定，逕依通常程序為第一審判決。
據上論斷，應依刑事訴訟法第455條之1第1項、第3項、第452 條
、第369條第1項前段、第364條、第301條第1項，判決如主文。
本案經檢察官乙○○到庭執行職務。
中    華    民    國    97    年    3     月    7     日
                  刑事第七庭  審判長  法  官  陳振謙
                                      法  官  卓穎毓
                                      法  官  高如宜
以上正本證明與原本無異。
如不服本判決應於收受本判決後10日內向本院提出上訴書狀，並
應敘述具體理由。如未敘述上訴理由者，應於上訴期間屆滿後20
日內向本院補提理由書狀（均須按他造當事人之人數附繕本）「
切勿逕送上級法院」。
                                      書記官  陳姿利
中    華    民    國    97    年    3     月    18    日


司法院資訊處製作；財團法人民間司法改革基金會備份。
